臺灣雲林地方法院刑事判決　　　　　　　　　　　　　九十二年度訴字第五九九號
　　公　訴　人　臺灣雲林地方法院檢察署檢察官
　　被　　　告　己○○
　　被　　　告　戊○○
　　右二人共同
　　被　　　告　丙○○
　　指定辯護人　甲○○
右列被告因違反槍砲彈藥刀械管制條例等案件，經檢察官提起公訴（九十二年度偵字
第二八七七號、四三六六號），本院聽取當事人之意見後，改依簡式審判程序審理，
茲判決如左：
    主  文
己○○共同未經許可，持有其他可發射子彈具有殺傷力之改造手槍，累犯，處有期徒
刑壹年貳月，併科罰金新臺幣壹萬元，罰金如易服勞役，以新台幣玖佰元即銀元佰
元折算壹日。扣案之仿GLOCK廠半自動手槍製造之玩具手槍，換裝土造金屬槍管改造
而成之改造手槍（槍枝管制編號0000000000號）壹把沒收。
戊○○共同未經許可，持有其他可發射子彈具有殺傷力之改造手槍，處有期徒刑壹年
，併科罰金新臺幣壹萬元，罰金如易服勞役，以新台幣玖佰元即銀元佰元折算壹日
。扣案之仿GLOCK廠半自動手槍製造之玩具手槍，換裝土造金屬槍管改造而成之改造
手槍（槍枝管制編號0000000000號）壹把及子彈拾肆顆均沒收。又持有其
他可發射子彈具有殺傷力之改造手槍，處有期徒刑壹年，併科罰金新臺幣壹萬元，罰
金如易服勞役，以新臺幣玖佰元即銀元佰元折算壹日。扣案之仿BERETTA廠半自動
手槍製造之金屬玩具手槍，換裝土造金屬槍管改造而成之改造手槍（槍枝管制編號0
000000000號）壹把沒收。應執行有期徒刑壹年拾月，併科罰金新臺幣壹萬
伍仟元，罰金如易服勞役，以新台幣玖佰元即銀元佰元折算壹日。扣案之仿GLOCK
廠半自動手槍製造之玩具手槍，換裝土造金屬槍管改造而成之改造手槍（槍枝管制編
號0000000000號）、仿BERETTA廠半自動手槍製造之金屬玩具手槍，換裝
土造金屬槍管改造而成之改造手槍（槍枝管制編號0000000000號）各壹把
、子彈拾肆顆均沒收。
丙○○共同未經許可，持有其他可發射子彈具有殺傷力之改造手槍，處有期徒刑壹年
，併科罰金新臺幣壹萬元，罰金如易服勞役，以新台幣玖佰元即銀元佰元折算壹日
。扣案之仿GLOCK廠半自動手槍製造之玩具手槍，換裝土造金屬槍管改造而成之改造
手槍（槍枝管制編號0000000000號）壹把沒收。
    事  實
一、己○○曾於民國八十八年間因竊盜案件，經台灣台中地方法院以八十八年易字第
    二三一三號判處有期徒刑八月，嗣經上訴於台灣高等法院台中分院，於八十九年
    五月九日以八十九年上易字第三九四號駁回上訴，並諭知緩刑四年確定；嗣於九
    十年一月二日再因違反毒品危害防制條例案件，經台灣台中地方法院判處有期徒
    刑十月，並撤銷緩刑，甫於九十二年四月十八日假釋期滿執行完畢。
二、戊○○自八十八年初起，在台中市○○路、中清路口，未經許可，自年籍姓名不
    詳之成年男子處取得具殺傷力之仿GLOCK廠半自動手槍製造之玩具手槍，換裝土
    造金屬槍管改造而成之改造手槍（槍枝管制編號0000000000，下稱仿
    GLOCK改造手槍）一把及具殺傷力之子彈十四顆而持有之。復另行起意，於九十
    二年五月間，未經許可，向庚○○（另行審結）借得具殺傷力之仿BERETTA廠半
    自動手槍製造之金屬玩具手槍，換裝土造金屬槍管改造而成之改造手槍（槍枝管
    制編號0000000000）一把並持有之。
三、丙○○為雲林縣斗六市鎮○路一三八號『７─１１』超商之店員，負責值大夜班
    ，為從事業務之人。因染有毒癮，缺錢購買毒品，於九十二年六月十二日凌晨三
    時許，在上址超商處與己○○約定，由己○○夥同友人於丙○○在上開超商值班
    時前往佯以強盜財物，得手後再由己○○將所得款項為丙○○購買第一級毒品海
    洛因，以遂其業務侵占之目的，又因該超商裝有攝影機，丙○○為恐超商店長徐
    麗盈發覺有異，乃囑己○○須攜帶刀、槍以佯裝遭強盜。嗣己○○於同日晚間七
    時許，在上開戊○○租屋處，將前揭與丙○○之約定事項告知戊○○、庚○○二
    人，渠等乃與丙○○、己○○基於意圖為自己不法所有之犯意聯絡，同意與己○○以佯裝強盜財物之方式至上開超商共同侵占丙○○業務上所持有之財物，其後
    乃由戊○○攜帶前開仿GLOCK改造手槍一把，夥同庚○○搭乘己○○所駕駛之自
    小客車一起南下雲林，己○○並電告丙○○於翌日凌晨將前往上開超商佯裝強盜
    財物。於翌日凌晨一時許三人抵達雲林縣斗六市後，先至上開超商勘查明瞭周遭
    環境，並為掩飾犯行，三人乃推由戊○○在斗六市○○里○○路一九九號前，持
    自備鑰匙竊取丁○○所有車牌ＵＳＴ─１９９號輕機車一部，得手後由庚○○騎
    乘該機車搭載戊○○前往上址超商，己○○則至距該超商三百公尺某處等候，三
    人並約定俟戊○○、庚○○取得財物後，至該處與被告己○○會合。嗣戊○○、
    庚○○二人抵達前開超商後，戊○○先將上開仿GLOCK改造手槍插入腰際並以衣
    服遮掩，進入超商內即對丙○○亮出手槍，示意丙○○配合，再由尾隨而入之庚○○將丙○○拉進櫃臺內，丙○○遂將櫃臺抽屜拉開，由庚○○將抽屜內丙○○
    業務上所持有之現金新台幣（下同）二萬零六百元予以侵占入己。戊○○、庚○○二人旋即騎乘上開機車逃離現場，前往約定地點與己○○會合，並將機車丟棄
    在該地，繼則由己○○駕駛上開自小客車搭載二人返回戊○○之上址租屋處，所
    侵占之款項乃由己○○、丙○○共同分得一萬零六百元，戊○○與庚○○各分得
    五千元。己○○取得與丙○○共同分得之金錢後，即為丙○○代為購買第一級毒
    品海洛因，再交予丙○○。嗣於九十二年六月二十日凌晨二時為員警所循線查獲
    ，並在戊○○上址租屋處扣得仿GLOCK改造手槍、仿BERETTA改造手槍各乙把及子
    彈十四顆。
四、案經雲林縣警察局斗六分局報告臺灣雲林地方法院檢察署檢察官偵查起訴。
    理  由
一、本件被告所犯係死刑、無期徒刑、最輕本刑為三年以上有期徒刑以外之罪，其於
    準備程序中就被訴事實為有罪之陳述，經法官告知簡式審判程序之旨，並聽取公
    訴人、被告之意見後，本院認為適宜由受命法官獨任進行簡式審判程序，合先敘
    明。
二、右揭犯罪事實，業據被告戊○○於警、偵訊及本院審理中、被告己○○於偵訊及
    本院審理中、被告丙○○於本院審理中坦承不諱，核與同案被告庚○○於警、偵
    訊及本院審理中所述相符，並有照片二十六幀、贓物認領保管收據一份附卷足稽
    及仿GLOCK改造手槍、仿BERETTA改造手槍各乙把及子彈十四顆扣案可資佐證。扣
    案之仿GLOCK改造手槍、仿BERETTA改造手槍各乙把及子彈十四顆經送驗結果，上
    開手槍之機械性能良好，可擊發適用子彈，認均具殺傷力，另子彈十四顆均係
    9mm制式子彈，認均有殺傷力，此有內政部警政署刑事警察局九十二年九月五日
    刑鑑字第０九二０一四二七三八號槍彈鑑定書一份可佐。被告三人前揭犯行，均
    堪認定。
三、被告三人所犯罪名：
  (一)核被告己○○所為，係犯槍砲彈藥刀械管制條例第十一條第四項未經許可，持有
    其他可發射子彈具有殺傷力之手槍罪、刑法第三百二十條第一項竊盜罪、第三百
    三十六條第二項業務侵占罪。
  (二)核被告戊○○所為，係犯槍砲彈藥刀械管制條例第十一條第四項未經許可，持有
    可發射子彈具有殺傷力之手槍罪、第十二條第四項未經許可持有子彈罪、刑法第
    三百二十條第一項竊盜罪、第三百三十六條第二項業務侵占罪。
  (三)核被告丙○○所為，係犯槍砲彈藥刀械管制條例第十一條第四項未經許可，持有
    其他可發射子彈具有殺傷力之手槍、刑法第三百三十六條第二項業務侵占罪。
  (四)被告三人與同案被告庚○○所犯槍砲彈藥刀械管制條例第十一條第四項之未經許
    可，持有其他可發射子彈具有殺傷力之手槍罪，為刑法第一百八十七條之意圖供
    自己犯罪而持有軍用槍砲罪之特別規定，依特別法優於普通法之法理，自應優先
    適用槍砲彈藥刀械管制條第十一條第四項之罪論處（最高法院七十三年度第一次
    刑事庭會議決議參照）。
  (五)按因業務上持有之身份關係而成立之業務上侵占罪，與僅因身份關係或其特定關
    係而致刑有重輕之情形有別，因而無業務關係之人與有業務關係者共同侵占，依
    刑法第三十一條第一項規定仍應以同法第三百三十六條第二項業務上侵占之共犯
    論，最高法院四十五年台非字第五號判決參照。被告己○○、戊○○、丙○○與
    同案被告庚○○共同侵占丙○○業務上持有之財物，依刑法第三十一條第一項之
    規定均應論以刑法第三百三十六條第二項業務侵占罪。公訴意旨認應依刑法第三
    百三十五條第一項普通侵占罪處斷，尚有未洽，惟蒞庭檢察官已變更起訴法條為
    刑法第三百三十六條第二項之業務侵占罪，且起訴事實相同，本院自得變更起訴
    法條。
  (六)同案被告庚○○所交予被告戊○○持有之仿BERETTA改造手槍、戊○○所持有之
    仿GLOCK改造手槍，應屬槍砲彈藥刀械管制條例第十一條所指之其他可發射子彈
    具有殺傷力之手槍，公訴意旨認被告三人均應依該條例第七條第四項處斷，尚有
    未洽，惟蒞庭檢察官已變更起訴法條為同條例第十一條第四項之罪，且起訴事實
    相同，本院亦得變更起訴法條。另蒞庭檢察官雖認被告戊○○收受同案被告庚○○所交予之上開手槍，係觸犯前揭條例第十一條第四項寄藏手槍罪，然被告戊○○既無藏匿之意，故此部分應成立持有手槍罪，附此敘明。
  (七)被告己○○、戊○○、丙○○與同案被告庚○○間就所犯業務侵占罪、持有其他
    可發射子彈具有殺傷力之手槍罪，均事前共謀，推由戊○○、庚○○下手實施，
    事後並朋分贓款，顯有犯意聯絡，行為分擔，應論以共同正犯。另被告己○○、
    戊○○與同案被告庚○○間就竊盜罪部分，亦有犯意聯絡及行為分擔，為共同正
    犯。
  (八)被告戊○○以一持有仿GLOCK改造手槍及子彈行為，同時觸犯前開未經許可無故
    持有手槍、子彈二罪名，應依想像競合犯規定，從一重之未經許可無故持有手槍
    罪處斷。
  (九)按未經許可持有具殺傷力之槍彈，其持有之繼續，為行為之繼續，亦即一經持有
    該槍彈，罪即成立，但其完結須繼續至持有行為終了時為止，因之，無故持有槍
    彈均屬繼續犯，為實質上一罪，其前後之持有行為，不容予以割裂而論為數罪，
    最高法院九十一年台上字第三七七七號、九十二年台上字第六二八八號判決參照
    。被告戊○○雖於八十八年初起即未經許可，持有仿GLOCK改造手槍，其持有之
    初雖非意圖犯本件業務侵占罪，然其於持有行為繼續中，與己○○以持有前揭手
    槍為方法而達侵占丙○○業務上所持有財物之目的，並竊取被害人丁○○所有之
    機車，所犯三罪間，均有方法結果之牽連關係，應從重之未經許可持有其他可發
    射子彈具有殺傷力之手槍罪論處。
  (十)被告丙○○為達侵占業務上所持有財物之目的而與被告戊○○、己○○、庚○○
    持有前揭手槍，所犯二罪間，亦有方法結果之牽連關係，應從重之未經許可持有
    其他可發射子彈具有殺傷力之手槍罪論處。
  (十一)被告戊○○於八十八年間取得仿GLOCK改造手槍後，再於九十二年間自庚○○處
    借得仿BERETTA改造手槍，顯以各別之犯意為二持有行為，並無任何概括犯意之
    關係，其前後所犯二持有改造手槍之行為，應予分論併罰，公訴意旨認應依想像
    競合犯處斷，辯護意旨認應依連續犯處斷，均有未洽。
  (十二)被告己○○曾於八十八年間因竊盜案件，經台灣台中地方法院以八十八年易字第
    二三一三號判處有期徒刑八月，嗣經上訴於台灣高等法院台中分院，於八十九年
    五月九日以八十九年上易字第三九四號駁回上訴，並諭知緩刑四年確定；嗣於九
    十年一月二日再因違反毒品危害防制條例案件，經台灣台中地方法院判處有期徒
    刑十月，並撤銷緩刑，甫於九十二年四月十八日假釋期滿執行完畢，此有高等法
    院被告全國前案紀錄表可稽，其於刑之執行完畢後五年以內再犯本件最重本刑為
    有期徒刑以上之罪，為累犯，應依刑法第四十七條之規定加重其刑。
四、爰審酌被告三人均年輕力壯，不思以正當途徑獲得財物，惟犯罪後均尚能坦承犯
    行，犯後態度良好，被告己○○、丙○○二人與戊○○共同持有改造手槍僅係為
    佯裝強盜，被告戊○○持有該槍亦未持以犯其他罪行，犯罪情節尚屬輕微，所生
    危害非鉅，犯罪所得亦不多，被告戊○○家中尚有父母、妻女待其扶養，被告己○○、丙○○因缺錢購買毒品致犯下本案等一切情狀，分別量處如主文所示之刑
    ，並就罰金部分諭知易服勞役之折算標準。扣案之仿GLOCK改造手槍、仿BERETTA
    改造手槍各一支、子彈十四顆均為違禁物，應依刑法第三十八條第一項第一款之
    規定宣告沒收。至擦槍工具一組非供被告犯本案所得或所用之物，亦非違禁物，
    爰不另為沒收之諭知。
五、又槍砲彈藥刀械管制條例第十九條第一項原規定犯該條例第七條、第八條、第十
    一條、第十二條第一項至第三項、第十三條第一項至第三項之罪，經判處有期徒
    刑者，應於刑之執行完畢或赦免後，令入勞動場所強制工作，其期間三年。然司
    法院大法官會議對該條規定於八十七年十二月十八日作成釋字第四七一號解釋，
    明示該條例第十九條第一項所定，不問對行為人有無預防矯治其社會危險性之必
    要，一律宣付強制工作三年，限制其中不具社會危險性之受處分人之身體、自由
    部分，其所採措施與所欲達成預防矯治之目的及所需程度，不合憲法第二十三條
    所定之比例原則，宣告上開部分自解釋公布之日起不予適用。立法院嗣並三讀通
    過修正刪除槍砲彈藥刀械管制條例第十九條規定，經總統於九十年十一月十四日
    公布，同年月十六日生效。而本件被告戊○○於八十八年初起，即未經許可持有
    改造手槍，經警於九十二年六月二十日查獲，其持有行為始完結，是被告戊○○
    上開所為自無原槍砲彈藥刀械管制條例第十九條第一項規定之適用，附此敘明。
據上論斷，應依刑事訴訟法第二百七十三條之一、第二百九十九條第一項前段、第三
百條，槍砲彈藥刀械管制條例第十一條第四項、第十二條第四項，刑法第十一條前段
、第二十八條、第三十一條第一項、第三百三十六條第二項、第三百二十條第一項、
第五十五條、第五十一條第五款、第七款、第四十七條、第四十二條第二項、第三十
八條第一項第一款，罰金罰鍰提高標準條例第一條前段、第二條，現行法規所定貨幣
單位折算新臺幣條例第二條，判決如主文。
本案經檢察官乙○○到庭執行職務。
中      華      民      國      九十三      年    三      月    十六    日
                                        臺灣雲林地方法院刑事第四庭
                                            法  官  吳錦佳
右正本證明與原本無異。
如不服本判決，應於判決送達後十日內向本院提出上訴狀( 應附繕本 )。
                                            書記官  王淑美
中      華      民      國      九十三      年    三      月    十六    日
附錄本案論罪科刑法條：
槍砲彈藥刀械管制條例第十一條第四項
未經許可，持有、寄藏或意圖販賣而陳列第一項所列槍砲者，處一年以上七年以下有
期徒刑，併科新臺幣七百萬元以下罰金。
中華民國刑法第三百二十條
意圖為自己或第三人不法之所有，而竊取他人之動產者，為竊盜罪，處五年以下有期
徒刑、拘役或五百元以下罰金。
意圖為自己或第三人不法之利益，而竊佔他人之不動產者，依前項之規定處斷。
前二項之未遂犯罰之。
中華民國刑法第三百三十六條
對於公務上或因公益所持有之物，犯前條第一項之罪者，處一年以上七年
以下有期徒刑，得併科五千元以下罰金。
對於業務上所持有之物，犯前條第一項之罪者，處六月以上五年以下有期
徒刑，得併科三千元以下罰金。
前二項之未遂犯罰之。
